臺灣高等法院臺中分院刑事判決　　　　94年度上訴字第1417號
上　訴　人　臺灣臺中地方法院檢察署檢察官
被　　　告　甲○○
上列上訴人因被告違反毒品危害防制條例案件，不服臺灣臺中地
方法院94年度訴緝字第117號中華民國94年5月23日第一審判決（
起訴案號：臺灣臺中地方法院檢察署92年度毒聲字第937號） ，
提起上訴，本院判決如下：
    主  　　文
原判決撤銷。
甲○○連續施用第一級毒品，處有期徒刑拾月，扣案之第一級毒
品海洛因貳拾包（其中二包合計淨重一．一○公克、空包裝重○
．三九公克，另外十八包合計淨重五．○八公克、空包裝重三．
五三公克）均沒收銷燬之；又連續施用第二級毒品，處有期徒刑
陸月，扣案之第二級毒品甲基安非他命壹包（淨重○‧一九公克
、空包裝重○．二一公克）沒收銷燬之。應執行有期徒刑壹年貳
月，扣案之第一級毒品海洛因貳拾包（其中二包合計淨重一．一
○公克、空包裝重○．三九公克，另外十八包合計淨重五．○八
公克、空包裝重三．五三公克）、第二級毒品甲基安非他命壹包
（淨重○‧一九公克、空包裝重○．二一公克）均沒收銷燬之。
    事 　　 實
一、甲○○有犯贓物罪之前科紀錄（不構成累犯），其於民國（
    下同）八十八年間亦曾因非法施用毒品違反毒品危害防制條
    例案件，經臺灣雲林地方法院裁定移送觀察、勒戒（觀察勒
    戒期間：八十八年七月十三日至同月三十一日），後因認無
    繼續施用毒品傾向，業經臺灣雲林地方法院檢察署檢察官以
    該署八十八年度偵字第五一號不起訴處分書，就其上開非法
    施用毒品之行為，為不起訴處分確定。
二、惟甲○○仍不知悔改警惕，在上開觀察、勒戒執行完畢後五
    年內，復基於施用第一級毒品海洛因之概括犯意，自九十一
    年九月四日起至九十二年十月二十三日止，以平均二至三日
    施用一次之量，分別在臺中市不詳地點之寺廟公廁內、臺中
    市○○區○○路二段一○九巷四三號、雲林縣口湖鄉○○村
    ○○街二七二號住處內等地，以將少許第一級毒品海洛因置
    於注射針筒內，並摻水稀釋後以注射血管之方式，連續施用
    第一級毒品海洛因多次。此外，甲○○另又基於施用第二級
    毒品甲基安非他命之概括犯意，自九十一年九月四日起至九
    十二年十月二十一日止，以平均一星期施用一次之量，在同
    上處所，以將少許第二級毒品甲基安非他命置於玻璃球上以
    火燒烤產生煙霧而吸其煙霧之方式，連續施用第二級毒品甲
    基安非他命多次。
三、嗣甲○○先於九十一年九月七日下午三時許，經警在臺中市
    西屯區○○路○段一○九巷四三號執行搜索後，徵得甲○○
    之同意，由警採集其尿液送驗結果，呈嗎啡、甲基安非他命
    陽性反應。後經臺灣臺中地方法院依據臺灣臺中地方法院檢
    察署檢察官之聲請，以該院九十二年度毒聲字第九三七號刑
    事裁定將甲○○移送觀察、勒戒，但甲○○並未到案執行，
    經過臺灣臺中地方法院檢察署發佈通緝，甲○○乃於九十二
    年十月二十三日下午二時三十五分，在雲林縣口湖鄉○○村
    ○○街二七二號被警查獲到案，並自其身上扣得第一級毒品
    海洛因二十包（其中二包合計淨重一．一○公克、空包裝重
    ○．三九公克，另外十八包合計淨重五．○八公克、空包裝
    重三．五三公克）、第二級毒品甲基安非他命一包（淨重○
    ‧一九公克、空包裝重○．二一公克），且經警採集尿液送
    驗結果，呈嗎啡、甲基安非他命陽性反應。甲○○並隨即被
    移送執行觀察、勒戒，後認有繼續施用毒品傾向，再經臺灣
    臺中地方法院以該院九十二年度毒聲字第二九九一號刑事裁
    定將甲○○移送強制戒治（嗣至修正後之毒品危害防制條例
    於九十三年一月九日開始施行後，即依修正後之規定就強制
    戒治部分逕予報結而不執行）。
四、案經臺中縣警察局霧峰分局及雲林縣警察局北港分局報請臺
    灣臺中地方法院檢察署檢察官偵查起訴。
    理　　  由
一、本案被告甲○○上開犯行，已據其於偵查中，及於原審法院
    及本院審理時，均坦白承認。且其先後二次經警於上開時、
    地採集其尿液，分別送請臺中縣衛生局及雲林縣衛生局檢驗
    結果，均呈嗎啡陽性反應及甲基安非他命陽性反應，有臺中
    縣衛生局九十一年十月十六日檢驗尿水報告書、及雲林縣衛
    生局九十二年十一月十二日煙毒尿液檢驗成績書各一紙在卷
    可稽。另被告於九十二年十月二十三日下午二時三十五分在
    雲林縣口湖鄉○○村○○街二七二號被警查扣之白色粉末二
    十包及結晶體一包經送請法務部調查局鑑定結果，上開白色
    粉末二十包均含有第一級毒品海洛因之成分（其中二包含微
    量第一級毒品海洛因成分，合計淨重一‧一○公克，空包裝
    重○．三九公克；另外十八包合計淨重五‧○八公克，空包
    裝重三．五三公克）；另扣案之不明結晶體則含第二級毒品
    甲基安非他命成分（淨重○‧一九公克、空包裝重○．二一
    公克），上開各情亦分別有該局九十二年十二月一日調科壹
    字第一六○○○二一三一號鑑定通知書、及九十三年二月二
    十六日調科壹字第○九三六二四一二七二○號鑑定通知書在
    卷可據。足證被告之上開自白，核與事實相符，應堪採信。
    本案被告上開曾於八十八年間因非法施用毒品違反毒品危害
    防制條例案件，經臺灣雲林地方法院裁定移送觀察、勒戒（
    觀察勒戒期間：八十八年七月十三日至同月三十一日），後
    因認無繼續施用毒品傾向，業經臺灣雲林地方法院檢察署檢
    察官以該署八十八年度偵字第五一號不起訴處分書，就其上
    開非法施用毒品之行為，為不起訴處分確定乙情，復有臺灣
    臺中地方法院檢察署刑案資料查註紀錄表、本院被告全國前
    案紀錄表，及臺灣雲林地方法院檢察署檢察官八十八年度偵
    字第五一號不起訴處分書在卷可稽，被告有在上開觀察、勒
    戒執行完畢後五年內，再施用第一、二級毒品，亦無疑義。
    事證明確，被告之上開犯行堪以認定。
二、查海洛因、甲基安非他命分別係毒品危害防制條例所規定之
    第一、二級毒品，不得非法持有及失用。又毒品危害防制條
    例業於九十二年七月九日修正公布，並自九十三年一月九日
    起開始施行。本案被告之上開犯罪及繫屬原審法院日期（九
    十二年十二月五日）雖在修正後之毒品危害防制條例開始施
    行以前，但本案被告曾於八十八年間因非法施用毒品案件，
    經臺灣雲林地方法院裁定移送觀察、勒戒（觀察勒戒期間：
    八十八年七月十三日至同月三十一日），後因認無繼續施用
    毒品傾向，業經臺灣雲林地方法院檢察署檢察官以該署八十
    八年度偵字第五一號不起訴處分書，就被告上開非法施用毒
    品之行為，為不起訴處分確定，另本案被告再因本案犯行，
    曾經臺灣臺中地方法院以該院九十二年度毒聲字第九三七號
    刑事裁定將被告移送觀察、勒戒，後認有繼續施用毒品傾向
    ，又經臺灣臺中地方法院以該院九十二年度毒聲字第二九九
    一號刑事裁定將甲○○移送強制戒治（嗣至修正後之毒品危
    害防制條例於九十三年一月九日開始施行後，即依修正後之
    規定就強制戒治部分逕予報結而不執行），上開各情亦有臺
    灣臺中地方法院檢察署刑案資料查註紀錄表、本院被告全國
    前案紀錄表在卷可憑。無論依據修正前毒品危害防制條例第
    二十條第三項【一犯經觀察、勒戒認無繼續施用毒品傾向，
    復經檢察官不起訴處分後，五年內再犯施用第一、二級毒品
    之罪並經觀察、勒戒之後認有繼續施用毒品傾向者，不適用
    同條第二項規定】之規定，或依據現行（即修正後）毒品危
    害防制條例第二十條第二項【觀察、勒戒或強制戒治執行完
    畢釋放後，五年內再犯第十條之罪者，檢察官或少年法院應
    依法追訴或裁定交付審理】之規定，被告上開所犯均應依法
    接受訴追、審理。另就被告所犯非法施用第一、二級毒品之
    犯行，上開修正前後之毒品危害防制條例第十條第一、二項
    之刑度並未變更。是本案被告上開所犯，分別係犯現行毒品
    危害防制條例第十條第一項之施用第一級毒品罪、及條第二
    項之施用第二級毒品罪。至於被告為供施用之目的而分別持
    有第一、二級毒品之低度行為，已分別被其施用第一、二級
    毒品之高度行為所吸收，應不另論罪。又被告先後多次施用
    第一級毒品之行為，及先後多次施用第二級毒品之行為，其
    各自之犯罪時間均前後緊接，所犯之犯罪構成要件亦各自相
    同，顯皆係各基於概括之犯意反覆而為，皆應各依刑法第五
    十六條連續犯之規定，各論以一罪，並皆加重其刑。至於其
    所犯之施用第一級毒品罪、及施用第二級毒品罪，犯意各別
    ，犯罪構成要件不同，應予分論併罰。因被告上開施用第一
    級毒品罪之犯行，及施用第二級毒品罪之犯行，皆有連續犯
    之裁判上一罪關係，故未經公訴人起訴部分亦為起訴效力所
    及，本院亦應併予審判。再扣案之第一級毒品海洛因二十包
    （其中二包合計淨重一．一○公克、空包裝重○．三九公克
    ，另外十八包合計淨重五．○八公克、空包裝重三．五三公
    克）、第二級毒品甲基安非他命一包（淨重○‧一九公克、
    空包裝重○．二一公克），在本案判決確定移送執行時，沾
    染在包裝袋上之海洛因及安非他命雖屬微量（故不影響鑑定
    機關以上開重量單位所秤重量），但尚難自其等各自之包裝
    袋上予以絕對之析離，均應連同包裝袋而依據現行毒品危害
    防制條例第十八條第一項前段之規定沒收銷燬之。
三、臺灣雲林地方法院檢察署於九十四年八月十八日以該署雲檢
    明勤九四毒偵一一五六字第一九七八七號函移送同署九十四
    年度毒偵字第一一五六號案件之移送併辦意旨雖略以：被告
    又基於施用第一級毒品之犯意，於九十四年三月一日下午二
    時三十五分許，在雲林縣口湖鄉○○村○○街二七二號住處
    ，以將毒品海洛因摻入香煙中吸食之方式，施用第一級毒品
    海洛因，另又基於施用第二級毒品安非他命之犯意，於九十
    四年三月十一日為警採尿時點往前回溯之九十六小時之內某
    時，又在不詳地點、以不詳方式，施用第二級毒品甲基安非
    他命，嗣因被告經台灣臺中地方法院通緝，於九十四年三月
    十一日下午二時二十五分許，為警在其上開住處緝獲，並於
    同日經過被告之同意採尿送驗，檢出毒品嗎啡及甲基安非他
    命之陽性反應，因認被告此部分所為，與其上開被論罪科刑
    之犯行，有連續犯之裁判上一罪關係，爰移請本院併案審理
    等語。惟本案被告於本案被論罪科刑之非法施用第一、二級
    毒品犯行，其犯罪時間係在九十二年十月二十三日之前，此
    與其上開被移送併辦之犯行之犯罪時間，相距將近有一年五
    個月。經本院於審理期日訊問被告，被告亦供稱：其於九十
    二年十月二十三日至九十四年三月一日之間，除被移送併辦
    之犯行之外，並無其他施用第一、二級毒品之行為，其亦係
    因為家裡的房子有要被拍賣，加上自己心情不好，才會在事
    隔一年多之後，才又想到要施用第一、二級毒品等語。依據
    被告上開供述，其上開被移送併辦之施用第一、二級毒品犯
    行，顯係嗣後另行起意，難認此與其於本案被論罪科刑之非
    法施用第一、二級毒品犯行，有連續犯之裁判上一罪關係，
    本院無從併案審理，應退回臺灣雲林地方法院檢察署由檢察
    官另為適當之處理，併此敘明。
四、原審判決就被告前開所犯，予以論罪科刑，固屬有見，惟原
    審判決就被告被查扣之第一級毒品海洛因二十包（其中二包
    合計淨重一．一○公克、空包裝重○．三九公克，另外十八
    包合計淨重五．○八公克、空包裝重三．五三公克）、第二
    級毒品甲基安非他命一包（淨重○‧一九公克、空包裝重○
    ．二一公克），就其中之包裝袋僅為沒收之諭知，此部分尚
    有未合。又本案被告於九十一年九月七日被查獲之後，未到
    案執行觀察、勒戒，亦不知悔改，猶再繼續施用第一、二級
    毒品，且經臺灣臺中地方法院檢察署發佈通緝，於九十二年
    十月二十三日被警查獲時，所持有被警查獲之第一級毒品海
    洛因即有二十包、第二級毒品甲基安非他命亦有一包，原審
    判決就被告上開連續施用第一、二級毒品之犯行，僅各輕處
    有期徒刑七月及三月，亦有未洽。是本案公訴人之上訴意旨
    認被告被移送併辦之施用第一、二級毒品犯行，與本案被告
    被論罪科刑之非法施用第一、二級毒品犯行，有連續犯之裁
    判上一罪關係，亦為起訴效力所及，公訴人此部分之上訴雖
    無理由，但原審判決既有上開可議之處，即屬無可維持，自
    應由本院將原審判決予以撤銷改判。爰審酌被告之品行，非
    法施用第一、二級毒品之犯罪情節，及其在犯罪之後於偵、
    審中雖能坦承所犯，但被裁定移送觀察、勒戒之後，卻未到
    案執行，反又繼續施用第一、二級毒品，顯然未見真正悔誤
    等一切犯罪情狀，就其施用第一級毒品之犯行部分，量處有
    期徒刑十月，就其施用第二級毒品之犯行部分，量處有期徒
    刑六月，並依法定其應執行刑為有期徒刑一年二月，扣案之
    第一級毒品海洛因二十包（其中二包合計淨重一．一○公克
    、空包裝重○．三九公克，另外十八包合計淨重五．○八公
    克、空包裝重三．五三公克）、第二級毒品甲基安非他命一
    包（淨重○‧一九公克、空包裝重○．二一公克），均依法
    宣告沒收銷燬之。
五、據上論斷，應依刑事訴訟法第三百六十九條第一項前段、第
    三百六十四條、第二百九十九條第一項前段、現行毒品危害
    防制條例第十條第一項、第二項、第二十三條第二項、第三
    十五條第一項第三款、第十八條第一項前段、刑法第十一條
    、第五十六條、第五十一條第五款，判決如主文。
本案經檢察官乙○○到庭執行職務。
中　　華　　民　　國　　94　　年　　9 　　月　　28　　日
              刑事第三庭  審判長法　官　江　錫　麟
              　　　　　　　　　法　官　胡　忠　文
              　　　　　　　　　法　官　廖　柏　基
上列正本證明與原本無異。
施用第一級毒品部分，得上訴。
施用第二級毒品部分，不得上訴。
如不服本判決應於收受送達後十日內向本院提出上訴書狀，其未
敘述上訴之理由者並得於提起上訴後十日內向本院補提理由書（
均須按他造當事人之人數附繕本）。
　　　　　　　　　　　　　　　　書記官　詹　錫　朋
中　　華　　民　　國　　94　　年　　9 　　月　　29　　日
附錄條文：
毒品危害防制條例第十條：
施用第一級毒品者，處六月以上五年以下有期徒刑。
施用第二級毒品者，處三年以下有期徒刑。
          　　　　　　　　　　　　　　　　　　　　　　Ｒ
